【裁判字號】    98,訴,737
【裁判日期】    980617
【裁判案由】    損害賠償
【裁判全文】
臺灣高雄地方法院民事判決               98年度訴字第737號
原      告  甲○○
                      3
訴訟代理人  黃見志律師
被      告  乙○○
            丙○○
當事人間損害賠償事件，本院民國98年6月10日言詞辯論終結，
判決如下：
    主  文
被告應連帶給付原告新臺幣參拾萬元及自民國九十八年四月十四
日起至清償日止，按週年利率百分之五計算之利息。
原告其餘之訴駁回。
訴訟費用由被告連帶負擔十分之四，餘由原告負擔。
本判決原告勝訴部分，於原告以新臺幣壹拾萬元供擔保後，得假
執行。
原告其餘假執行之聲請駁回。
    事實及理由
一、原告主張：原告與被告乙○○原為夫妻，已於90年8 月31日
    辦妥離婚登記。乙○○於97年間，以訴外人邱ＯＯ法定代理
    人對原告提起確認親子關係不存在訴訟，原告始知乙○○於
    婚姻關係存續期間與被告丙○○發生性行為，並自丙○○受
    胎而於91年3 月6 日生下邱ＯＯ。乙○○、丙○○所為已侵
    害原告之法益，且情節重大，原告自得請求賠償精神慰撫金
    新台幣（下同）80萬元，爰依民法第184 條第1 項、第185
    條第1 項、第195 條第1 項、第3 項規定，聲明請求被告連
    帶給付80萬元，及自起訴狀繕本送達之翌日起至清償日止，
    按年利率5%計算之利息，並陳明願供擔保請准宣告假執行。
二、被告之答辯：
  (一)乙○○則以：其與原告早於90年1 月間即簽立離婚協議書，
    並分居各自生活，惟原告藉故延至同年8 月31日始至戶政事
    務所辦理離婚登記。原告自簽立離婚協議書分居時起，應有
    各自另組家庭之心理準備，伊係於90年3 、4 月間始與被告
    丙○○交往，故原告精神上並未受有損害等語，資為抗辯，
    並聲明請求駁回原告之訴。
  (二)丙○○未到庭，亦未提出書狀作何聲明或陳述。
三、兩造爭執與不爭執之事項：
  (一)不爭執事項：
    1.原告與乙○○原為夫妻，於90年8 月31日辦妥離婚登記。
    2.乙○○於與原告辦妥離婚登記前，與丙○○發生性行為，
      並自丙○○受胎而於91年3 月6 日生下邱ＯＯ。
    3.邱ＯＯ於97年間訴請確認與原告間無親子關係存在，經本
      院以97年度親字第72號民事事件判決勝訴確定在案。
  (二)爭執事項：
    原告依民法侵權行為之規定請求被告賠償，是否有據？如有
    ，得請求賠償之金額為若干？
四、得心證之理由：
    原告主張因被告二人通姦及相姦，應依民法侵權行為之規定
    ，連帶賠償伊所受之精神上損害80萬元等情，被告雖不否認
    有通姦及相姦行為，惟以前揭情詞置辯。是本件爭點即為：
    被告二人通姦及相姦，應賠償原告多少慰撫金？茲敘述如下
    ：
  (一)按因故意或過失，不法侵害他人之權利者，負損害賠償責任
    ；又不法侵害他人之身體、健康、名譽、自由、信用、隱私
    、貞操，或不法侵害其他人格法益而情節重大者，被害人雖
    非財產上之損害，亦得請求賠償相當之金額；前項規定，於
    不法侵害他人基於父、母、子、女或配偶關係之身分法益而
    情節重大者，準用之；且數人共同不法侵害他人之權利者，
    連帶負損害賠償責任，民法第184 條第1 項前段、第195 條
    第1 項前段、第3 項、第185 條第1 項前段分別定有明文。
    被告二人通姦及相姦，足以破壞原告與被告乙○○間離婚前
    之夫妻生活，以及原告之家庭幸福，係不法侵害原告基於婚
    姻關係而享有之身分法益，衡其情節應屬重大，原告主張其
    精神受有相當之痛苦，核與常情相符，應堪採信。原告依上
    開規定，請求被告連帶賠償其非財產上損害，洵屬有據。
  (二)至被告乙○○雖以前情置辯，惟我國離婚係採取登記生效主
    義，除需以書面為離婚協議之外，尚應有二人以上證人之簽
    名並應向戶政機關為離婚之登記（民法第1049條參照），是
    在向戶政機關為離婚登記前，被告乙○○與原告間之婚姻關
    係仍無法合法解消，則在其等辦理離婚登記前，仍屬在合法
    婚姻關係存續之狀態中，故不論其等當時是否已在洽談協議
    離婚之事宜，惟其等之婚姻關係既仍然存續，自仍應協議保
    持其共同生活之圓滿狀態，是被告乙○○上開所辯，自不足
    採信。
  (三)復按「慰藉金之賠償須以人格權遭遇侵害，使精神上受有痛
    苦為必要，其核給之標準固與財產上損害之計算不同，然非
    不可斟酌雙方身分資力與加害程度，及其他各種情形核定相
    當之數額」（最高法院51年臺上字第223 號判例意旨參照）
    。爰審酌原告為62年3 月間出生，正修工專畢業，目前於任
    職於上光眼鏡行，平均月薪約2 萬5 千元至3 萬元，名下有
    7 筆不動產（財產總額為3,053,921 元）；另被告乙○○為
    59年9 月間出生，三信補校畢業，目前無任何工作，名下無
    任何不動產；而被告丙○○係59年12月間出生，為大學以上
    學歷，目前雖有工作，惟平均月薪不明（原告未提出資料，
    被告亦未到庭說明），名下亦無不動產；被告二人因通姦及
    相姦行為產下一子，非但對原告之婚姻關係及家庭之圓滿造
    成相當程度之破壞，亦使原告之生活秩序大受影響，所受精
    神痛苦非輕，惟審酌被告乙○○與原告間自90年1 月間開始
    感情業已不睦而呈現分居狀態等一切情狀，認原告於請求被
    告賠償精神慰撫金30萬元之範圍內，尚屬公允。從而，原告
    依民法第184 條、第195 條第1 項、第3 項、第185 條第1
    項前段之規定，於訴請被告連帶賠償精神慰撫金30萬元及自
    起訴狀繕本最後送達被告翌日即98年4 月14日起至清償日止
    ，按週年利率5 ％計付法定遲延利息之範圍內，為有理由，
    應予准許，逾此範圍之請求，即非正當，為無理由，應予駁
    回。
五、原告陳明願供擔保，聲請宣告假執行，經核原告勝訴部分，
    於法相符，爰酌定相當之擔保金額併予准許；至原告敗訴部
    分，其假執行之聲請即失所附麗，應予駁回。
六、本件判決基礎已臻明確，兩造其餘之攻擊防禦方法及訴訟資
    料經本院斟酌後，核與判決不生影響，無一一論述之必要，
    併予敘明。
七、據上論結，原告之訴為一部有理由、一部無理由，依民事訴
    訟法第79條、第85條第2 項、第390 條第2 項，判決如主文
    。
中    華    民    國    98    年    6     月    17    日
                  民事第六法庭  法  官   吳志豪
以上正本係照原本作成。
如不服本判決，應於判決送達後20日內向本院提出上訴狀，同時
表明上訴理由（原判決所違背之法令及其具體內容或依訴訟資料
可認為原判決有違背法令之具體事實）；如已於本判決宣示後送
達前提起上訴者，應於判決送達後10日內補具上訴理由（均須按
他造當事人之人數附繕本）。
中    華    民    國    98    年    6     月    17    日
                                 書記官   劉音利


司法院資訊處製作；財團法人民間司法改革基金會備份。
